【裁判字號】    94,訴,967
【裁判日期】    950302
【裁判案由】    地價稅
【裁判全文】
臺北高等行政法院判決
                                     94年度訴字第00967號
                              .
原      告  甲○○
被      告  臺北市稅捐稽徵處
代  表  人  乙○○（處長）
訴訟代理人  丙○○
            丁○○
上列當事人間因地價稅事件，原告不服臺北市政府中華民國94年
3月21日府訴字第09405237400號訴願決定，提起行政訴訟。本院
判決如下：
    主  文
原告之訴駁回。
訴訟費用由原告負擔。
    事  實
一、事實概要：
    原告所有臺北市○○區○○段6小段411地號土地（地上房屋
    門牌為臺北市大安區○○○路○段147巷5號7樓），原經被告
    機關大安分處按一般用地稅率核課地價稅，嗣原告以其戶籍
    設於系爭房屋為由，於民國（下同）93年11月2日向該分處
    申請按自用住宅用地稅率核課地價稅，並退還系爭土地按一
    般用地與自用住宅用地稅率核課之差額地價稅，經該分處以
    93年11月10日北市稽大安甲字第09361766400號函復原告准
    自94年起按自用住宅用地稅率核課地價稅，並否准退稅。原
    告不服，提起訴願遭決定駁回，遂提起本件行政訴訟。
二、兩造聲明：
    (一)原告聲明求為判決：訴願決定及原處分均撤銷。
    (二)被告聲明求為判決：1.駁回原告之訴。
                        2.訴訟費用由原告負擔。
三、兩造之爭點：被告機關所屬大安分處否准原告退稅之申請，
                是否適法？
    (一)原告主張之理由：
      原告於74年3月20日遷入戶籍，但政府機關在核發稅單時
      並未盡到詳加審查之責任，讓原告損失多年溢繳地價稅，
      實欠公平，在法理上也毫無根據。
    (二)被告主張之理由：
      1.卷查原告於62年1月9日取得系爭土地，並與案外人黃則
        培、黃明雅、黃明娟等共計4人為起造人，於系爭土地
        上興建房屋（地上房屋門牌為臺北市○○○路○段147巷
        5 號地下層及地上1至7樓），並經臺北市政府工務局核
        發74使字0242號使用執照，原告於74年7 月15日取得臺
        北市大安區○○○路○ 段147 巷5 號7 樓房屋之所有權
        ，此有使用執照、建物所有權狀及土地所有權狀影本附
        卷可稽。又原告所有系爭土地，原經被告機關所屬大安
        分處核定按一般用地稅率核課地價稅，嗣原告於93年11
        月2 日向該分處申請按自用住宅用地稅率課徵地價稅，
        並退還系爭土地按一般用地與自用住宅用地稅率核課之
        差額地價稅，經該分處依土地稅法第9 條：「本法所稱
        自用住宅用地，指土地所有權人或其配偶、直系親屬於
        該地辦竣戶籍登記，且無出租或供營業用之住宅用地。
        」及同法第17條：「合於左列規定之自用住宅用地，其
        地價按千分之二計徵：一、都市土地面積未超過3 公畝
        部分……」規定，准自94年起按自用住宅用地稅率核課
        地價稅，洵屬有據。
      2.次查原告主張政府機關在核發稅單時並未盡到詳加審查
        之責任，故應退還其遷入戶籍時起溢繳之地價稅乙節，
        依土地稅法第41條：「依第17條及第18條規定，得適用
        特別稅率之用地，土地所有權人應於每年（期）地價稅
        開徵40日前提出申請，逾期申請者，自申請之次年期開
        始適用。……」規定，自用住宅用地之課徵地價稅而可
        適用優惠稅率者，除應有土地所有權人或其配偶、直系
        親屬辦竣戶籍登記且無出租或供營業用之外，尚須由土
        地所有權人於每年（期）地價稅開徵40日前提出申請，
        逾期申請者，自申請之次年期開始適用，準此，原告將
        戶籍遷入系爭土地上之房屋時，自有依上述規定向主管
        機關申報之協力義務，然原告既未依法辦理申報，難謂
        94年度以前各年度地價稅有特別稅率之適用，是原告主
        張，尚難採憑。從而，被告機關所屬大安分處否准原告
        退稅之申請，揆諸前揭規定，並無不合，訴願決定遞予
        維持，亦無違誤。
      3.綜上論結，本件原告之訴為無理由，請駁回原告之訴。
    理  由
一、原告經合法通知，未於言詞辯論期日到場，核無行政訴訟法
    第218條準用民事訴訟法第386條各款所列情形，爰依被告之
    聲請，由其一造辯論而為判決。
二、按「本法所稱自用住宅用地，指土地所有權人或其配偶、直
    系親屬於該地辦竣戶籍登記，且無出租或供營業用之住宅用
    地。」、「合於左列規定之自用住宅用地，其地價按千分之
    二計徵：一、都市土地面積未超過3公畝部分。二、非都市
    土地面積未超過七公畝部分。」、「依第17條及第18條規定
    ，得適用特別稅率之用地，土地所有權人應於每年（期）地
    價稅開徵40日前提出申請，逾期申請者，自申請之次年期開
    始適用。前已核定而用途未變更者，以後免再申請。適用特
    別稅率之原因、事實消滅時，應即向主管稽徵機關申報。」
    分別為土地稅法第9條、第17條第1項、第41條規定甚明。
三、本件原告所有臺北市○○區○○段6小段411地號土地（地上
    房屋門牌為臺北市大安區○○○路○段147巷5號7樓），原經
    被告機關大安分處按一般用地稅率核課地價稅，嗣原告以其
    戶籍設於系爭房屋為由，於93年11月2日向該分處申請按自
    用住宅用地稅率核課地價稅，並退還系爭土地按一般用地與
    自用住宅用地稅率核課之差額地價稅，經該分處以93年11月
    10日北市稽大安甲字第09361766400號函復原告准自94年起
    按自用住宅用地稅率核課地價稅，並否准退稅。原告不服，
    提起訴願遭決定駁回，循序起訴意旨以：原告於74年3月20
    日遷入戶籍，但政府機關在核發稅單時並未盡到詳加審查之
    責任，讓原告損失多年溢繳地價稅，實欠公平，在法理上也
    毫無根據云云。
四、卷查原告於62年1月9日取得系爭土地，並與訴外人黃則培、
    黃明雅、黃明娟等共計4人為起造人，於系爭土地上興建房
    屋（門牌號碼為臺北市○○○路○段147巷5號地下層及地上1
    至7樓），並經臺北市政府工務局核發74使字0242號使用執
    照，原告於同年7月15日取得臺北市大安區○○○路○段147
    巷5號7樓房屋之所有權，此有使用執照、建物所有權狀及土
    地所有權狀影本附原處分卷可稽。又原告所有系爭土地，原
    經被告機關所屬大安分處核定按一般用地稅率核課地價稅，
    嗣原告於93年11月2日始向該分處申請按自用住宅用地稅率
    課徵地價稅，並退還系爭土地按一般用地與自用住宅用地稅
    率核課之差額地價稅，依上揭土地稅法第9條及41條規定，
    被告准自申請之次年期即94年起按自用住宅用地稅率核課地
    價稅，並否准其退稅之申請，洵屬有據。
五、原告雖主張政府機關在核發稅單時並未盡到詳加審查之責任
    ，故應退還其自74年起遷入戶籍時起溢繳之地價稅乙節；惟
    依土地稅法第41條：「依第17條及第18條規定，得適用特別
    稅率之用地，土地所有權人應於每年（期）地價稅開徵40日
    前提出申請，逾期申請者，自申請之次年期開始適用。……
    」之規定，自用住宅用地之課徵地價稅而可適用優惠稅率者
    ，除應有土地所有權人或其配偶、直系親屬辦竣戶籍登記且
    無出租或供營業用之外，尚須由土地所有權人於每年（期）
    地價稅開徵40日前提出申請，逾期申請者，自申請之次年期
    開始適用，準此，原告將戶籍遷入系爭土地上之房屋時，自
    有依上述規定向主管機關申報之協力義務，然原告既未依法
    辦理申報，則94年度以前各年度地價稅，尚難謂有特別稅率
    之適用。原告主張，尚非可採。又原告申請退稅遭否准，其
    起訴之聲明，應併請求命被告機關作成准予退還稅款之行政
    處分，原告未為聲明，準備程序及辯論程序經合法通知，原
    告亦未到庭，致本院無從行使闡明權，令其補充之，併予敘
    明。
六、綜上所述，原告起訴論旨，並非可採。被告機關否准原告退
    稅之申請，並無違誤，訴願決定，遞予維持，亦無不合，原
    告訴請撤銷，為無理由，應予駁回。
據上論結，本件原告之訴為無理由，爰依行政訴訟法第218條、民
事訴訟法第385條第1項前段、行政訴訟法第98條第3項前段判決如
主文。
中    華    民    國    95    年    3     月    2     日
                  第六庭審判長法  官   林樹埔
                              法  官   曹瑞卿
                              法  官   許瑞助
上為正本係照原本作成。
如不服本判決，應於送達後20日內，向本院提出上訴狀並表明上
訴理由，如於本判決宣示後送達前提起上訴者，應於判決送達後
20日內補提上訴理由書（須按他造人數附繕本）。
中    華    民    國    95    年    3     月    2     日
                              書記官   吳芳靜


司法院資訊處製作；財團法人民間司法改革基金會備份。
